臺灣板橋地方法院民事裁定　　　　　　　 95年度抗字第230號
再抗　告人　丙○○
上列再抗告人因與相對人甲○○、乙○○間拍賣抵押物事件，對
本院管轄非訟事件第二審程序之合議庭於中華民國95年12月25日
駁回抗告之裁定，提起再抗告，本院裁定如下
    主  文
再抗告駁回。
再抗告程序費用新臺幣壹仟元由再抗告人負擔。
    理  由
一、按對於非訟事件之抗告法院之裁定再為抗告，僅得以其適用
    法規顯有錯誤為理由，並經原法院之許可者為限；前項許可
    ，以原裁定所涉及之法律見解具有原則上重要性者為限。非
    訟事件法第45條第3 項、第4 項分別定有明文。
二、經查，本件相對人甲○○以其執有再抗告人與相對人乙○○
    為發票人、如附表所示之本票1 紙（下稱系爭本票），並免
    除作成拒絕證書，詎屆期提示未獲付款，依票據法第123 條
    聲請裁定許可強制執行等情，已據提出系爭本票為據，原第
    一審裁定予以准許，即無不合。再抗告人原抗告意旨略以：
    （一）相對人甲○○與相對人即發票人乙○○係夫妻關係，
    而系爭本票擔保借款債務之實際債務人為相對人乙○○，再
    抗告人僅係連帶保證人，因坐落於臺北縣永和市○○路7 巷
    10弄28號雜貨店（下稱雜貨店）係再抗告人與相對人乙○○
    先父游阿稱之遺產，再抗告人與相對人乙○○各繼承1/2 產
    權，當初係應相對人乙○○與第三人即系爭本票原執票人華
    僑商業銀行（下稱華銀商銀）之懇求，再抗告人始答應擔任
    連帶保證人。（二）詎相對人乙○○事隔不久即故意違約拒
    絕履行債務，期間再抗告人亦替相對人乙○○償還新臺幣（
    下同）十餘萬元之借款，惟相對人乙○○竟趁雜貨店即將遭
    到查封、再抗告人正忙於尋求解決之道時突然耍詐，以要求
    承接債務為由願將相對人乙○○另一半產權過戶予再抗告人
    ，並立有協議書及提供印鑑證明，另委託第三人即代書邢秀
    珍於民國93年10月18日在雜貨店辦理過戶，2 人先行於買賣
    契約上用印，惟因雜貨店狹窄無法書寫，邢秀珍答應返回君
    信會計師事務所（下稱事務所）儘速辦理，惟相對人乙○○
    竟勾串邢秀珍以「權狀突然找尋不著、遺失」為由暗中拖延
    過戶時間，相對人乙○○復於93年11月1 日趁機赴邢秀珍事
    務所將買賣契約上「乙○○」之用印劃掉，故意違反買賣應
    有之「誠信原則」，造成雜貨店遭查封，因再抗告人債信連
    帶受損無法向其他行庫籌借款項清償。查封期間經法院調查
    赫然發現原來相對人乙○○自94年間起即已勾串第三人即承
    租人侯連瑞娥獨吞本應由其與再抗告人各有一半權利之全部
    租金，而該址租金原係經第三人即再抗告人與相對人乙○○
    之母游馬秋分收取並繳交另購房屋貸款用，至此始發現原來
    前揭過戶買賣予再抗告人之事，並非發票人乙○○真正要過
    戶買賣，顯然其等是為圖故意讓法院查封而拖延時間、並故
    意影響再抗告人債信之障眼法，以便查封後再由相對人乙○
    ○之妻即相對人甲○○伺機在法院估價尚未拍賣前即調集資
    金（含暗中侵吞近兩年之前述租金每月18,000元）共計1,58
    0,000 元，利用相對人甲○○名義贖回。（三）綜上可知相
    對人2 人顯事先預謀侵奪再抗告人產權而精心策畫，意圖藉
    法院查封以轉換產權，並利用相對人甲○○名義操弄司法，
    試問相對人甲○○係為其夫即相對人乙○○還債，倘尚有積
    欠理應先向相對人乙○○索討方是，為何向再抗告人討債？
    尤其相對人乙○○尚積欠再抗告人前揭代墊償還華銀商銀貸
    款十餘萬元以及查封期間發現相對人乙○○勾串承租人侯連
    瑞娥侵吞再抗告人應有之一半租金近2 年事證，猶待再抗告
    人依法索討，又相對人乙○○故意違反前揭買賣過戶契約之
    事及贖回款項來源是否合法尚有疑慮等情為由，而對原第一
    審裁定提起抗告。本院認為再抗告人上述所稱即使屬實，然
    相對人甲○○既為系爭本票之執票人，自得聲請法院准予強
    制執行之裁定，不因系爭本票究係因何原因關係而簽發而有
    影響，關於本票之原因關係實體上之爭執，應由再抗告人另
    行提起訴訟，以資解決，並非得於非訟程序所得加以審究者
    ，本院因認為再抗告人前所提之抗告並無理由，於95年12月
    25日裁定駁回再抗告人原所提之對於原第一審裁定之抗告。
三、本件再抗告人又以：（一）相對人2 人為夫妻關係，相對人
    甲○○所執系爭本票原係其夫乙○○於91年間以雜貨店（與
    再抗告人共有，各有應有部分1/2） 向華僑商銀質押借款所
    簽發，（二）相對人2 人竟意圖不法謀取再抗告人就雜貨店
    之應有部分，藉由故意欠債讓法院查封為手段，先計誘抗告
    人為連帶保證人使之相繫於相對人乙○○共負債務之責，相
    對人乙○○竟於欠債期間之93年9 月8 日將其所有坐落於臺
    北縣永和市○○段123 地號土地（應有部分2/ 22） 及其上
    同段1729建號建物（即門牌號碼臺北縣永和市○○路25號5
    樓，下稱水源段房地）以「夫妻贈與」方式暗中脫產移轉所
    有權登記予其妻即相對人甲○○，以防遭本件之債務連帶所
    及，相對人乙○○係先故意違約拒履行系爭本票債務，遂由
    原債權人華僑銀行將此債權轉讓予第三人新昌資產管理公司
    向法院查封拍賣，期間相對人乙○○尚假藉欲將債務及產權
    移轉登記予再抗告人為由拖延使雜貨店遭查封，讓再抗告人
    債信因遭連帶影響而無法自其他銀行籌措資金代償，相對人
    2 人卻趁此機會以預先備妥之款項（含94年起即勾串第三人
    即承租人侯連瑞娥侵占再抗告人之租金）購入原債權人之系
    爭本票，使相對人甲○○成為系爭本票之債權人，此乃系爭
    本票債權輾轉至相對人甲○○之過程；（三）又相對人乙○
    ○雖將原為其所有水源段房地脫產予其妻即相對人甲○○，
    惟向第三人第一商業銀行股份有限公司房屋貸款5,400,000
    元債務卻仍登記予相對人乙○○名下，足證水源段房地仍為
    相對人2 人共有財產，而雜貨店雖係66年間繼承自再抗告人
    與相對人乙○○先父游阿稱之遺產，惟卻係相對人2 人於婚
    姻關係存續中向華僑商銀借貸所衍生之孳息債務，顯為該2
    人婚後財產，縱相對人甲○○輾轉取得其夫即相對人乙○○
    簽發之系爭本票而成為債權人，惟依民法第1017條、第1003
    條之1 規定，相對人甲○○與其夫即相對人乙○○就本件實
    體及法律層面亦脫離不了清償債務之關係等情，因而聲明請
    求廢棄原裁定，而提起本件再抗告。惟查，再抗告人所舉再
    抗告之理由，亦屬實體上之爭執，本應依訴訟程序主張，並
    非得於非訟程序中所得審酌之事項，且本院原裁定亦無前揭
    非訟事件法第45條第3 項之適用法規顯有錯誤之情形，再抗
    告人所執再抗告之理由亦無非訟事件法第45條第4 項規定主
    張原裁定所涉及之法律見解具有原則上重要性之情事存在，
    依非訟事件法第45條第5 項規定準用民事訴訟法第436 條之
    3 第3 項規定，其再抗告應不予准許，依民事訴訟法第436
    條之3 第3 項後段規定，應駁回其再抗告。
四、依非訟事件法第45條第3 項、第4 項、第5 項、第46條，民
    事訴訟法第436 條之3 第3 項、第95條、第78條，裁定如主
    文。
中　　華　　民　　國　　96　　年　　1 　　月　　29　　日
                  民事第二庭審判長法官　梁宏哲
                                  法官　潘長生
                                  法官　鍾啟煌
以上正本係照原本作成。
如對本裁定再為抗告，須於裁定送達後10日內向本院提出抗告狀
，並應繳納抗告費新臺幣1,000 元。
中　　華　　民　　國　　96　　年　　1 　　月　　29　　日
                                書記官　李威賜
┌──────────────────────────────────────┐
│附表：                                                                      │
├──┬────────┬──────┬──────┬─────────┬──┤
│編號│發票人          │發  票  日  │到  期  日  │票面金額（新臺幣）│備考│
├──┼────────┼──────┼──────┼─────────┼──┤
│１  │丙○○、乙○○  │91年1 月10日│未載        │2,070,000 元      │    │
└──┴────────┴──────┴──────┴─────────┴──┘
